臺灣臺中地方法院民事判決
111年度中簡字第2131號
原      告  莊金源  
被      告  何運誠即何冠


訴訟代理人  張絖竣  
上列當事人間請求債務人異議之訴事件，本院於民國111年10月2
8日言詞辯論終結，判決如下︰
　　主　　　文
本院111年度司執字第76056號給付票款強制執行事件被告對原告
所為之強制執行程序應予撤銷。
訴訟費用由被告負擔。
    事實及理由
一、原告主張：
　　被告執原告簽發如附表所示之本票4紙（下稱系爭本票）向
    本院聲請本票強制執行，經本院以100年司票字第4345號本
    票裁定（下稱系爭本票裁定）准予強制執行確定在案，嗣被
    告持系爭本票裁定聲請對原告之財產為強制執行，現由本院
    以111年度司執字第76056號強制執行事件（下稱系爭執行事
    件）受理，並查封原告所有不動產（下稱系爭執行程序）。
    惟系爭本票之請求權均已罹於3年時效，原告並為時效抗辯
    而得拒絕給付，系爭本票之請求權既已罹於時效而不存在，
    系爭執行程序查封原告之不動產，即非適法。爰依強制執行
    法第14條之規定，提起本件訴訟，並聲明：系爭執行程序應
    予撤銷。
二、被告則以：
　　原告前向被告借款並簽發系爭本票為擔保，期間被告屢次催
    告被告返還借款，惟因原告請託勿將系爭本票向法院聲請強
    制執行，被告一時不察始未聲請強制執行，現雖已知悉系爭
    本票之請求權已罹於時效，但因原告遲未清償欠款，始向法
    院聲請強制執行，並查封原告之不動產語置辯。並聲明：原
    告之訴駁回
三、本院之判斷：
㈠、原告主張被告持其簽發之系爭本票向法院聲請系爭本票裁定
    ，經本院以系爭執行事件受理及執行系爭執行程序等情，業
    據本院調取系爭執行事件卷宗核閱屬實，堪信原告上開主張
    為真正。
㈡、按票據上之權利，對本票發票人，自到期日起算，3年間不行
    使，因時效而消滅，票據法第22條第1項定有明文。次按消
    滅時效，因請求或承認或起訴而中斷；開始執行行為或聲請
    強制執行，與起訴有同一效力。時效因請求而中斷者，若於
    請求後6個月內不起訴，視為不中斷，民法第129條第1項、
    第2項第5款、第130條亦有明定。又執票人依票據法第123條
    規定，聲請法院裁定許可對於本票發票人強制執行，係屬非
    訟事件，此項裁定，並無確定實體上法律關係存否之實質確
    定力，非屬與確定判決有同一效力之執行名義，執票人之請
    求權消滅時效期間，不能因取得法院許可強制執行之裁定，
    而延長為5年。經查，被告於100年間持原告所簽發之系爭本
    票向本院聲請本票裁定准予強制執行，經本院於100年9月29
    日以系爭本票裁定准許，並於100年10月24日確定，嗣於111
    年6月9日始執系爭本票裁定向本院聲請強制執行，並進行系
    爭執行程序，惟因系爭本票准許強制執行裁定，非屬與確定
    判決有同一效力之執行名義，其時效應適用票據法第22條第
    1項之規定，對本票發票人即原告，自到期日起算，3年間不
    行使而消滅。而系爭本票之到期日依附表所示分別為99年10
    月30日、99年9月30日、99年8月20日及99年12月31日，依前
    揭規定，系爭本票之債權請求權自各該到期日起算3年因不
    行使而消滅。被告於100年間向本院聲請本票強制執行時，
    雖有因「請求」而中斷時效之效力（最高法院93年度台上字
    第2329號判決意旨參照），惟被告於取得系爭本票裁定後，
    遲至111年6月9日始持系爭本票裁定向本院聲請強制執行，
    顯未於取得系爭本票裁定後6個月內起訴或開始強制執行，
    依民法第130條之規定，其時效視為不中斷，其時效仍應自
    系爭本票之到期日起算3年即已屆滿。揆諸上開說明，系爭
    本票之債權請求權已罹於時效。系爭本票之債權請求權既於
    111年6月9日被告聲請系爭執行事件時已罹於時效，且為被
    告所不爭執（見本院卷第64頁），原告主張系爭本票裁定之
    債權請求權已罹於時效而消滅，自屬有據。
㈢、次按執行名義成立後，如有消滅或妨礙債權人請求之事由發
    生，債務人得於強制執行程序終結前，向執行法院對債權人
    提起異議之訴，強制執行法第14條第1項定有明文。所謂「
    有消滅債權人請求之事由」，例如清償、提存、抵銷、免除
    、混同、債權讓與、債務承擔、更改、消滅時效完成、解除
    條件成就、契約解除或撤銷、另訂和解契約，或其他類此之
    情形（最高法院98年度台上字第1899號判決意旨參照）。本
    件系爭執行程序僅至查封、扣押原告之財產階段，業經調閱
    系爭執行事件卷審閱屬實，而系爭執行程序既因系爭本票之
    債權請求權罹於時效而消滅，原告並為時效及拒絕給付之抗
    辯。原告請求撤銷系爭執行事件之系爭執行程序，即屬有據
    。
㈣、綜上所述，原告依強制執行法第14條第1項規定，訴請撤銷系
    爭強制執行事件之系爭執行程序，為有理由，應予准許。
四、本件事證已臻明確，兩造其餘之攻擊或防禦方法及所用之證
    據，經本院斟酌後，認為均不足以影響本判決之結果，爰不
    逐一論列，併此敘明。
五、據上論結，本件原告之訴為有理由，判決如主文。　　
中　　華　　民　　國　　111 　年　　12　　月　　14　　日
                  臺中簡易庭  法　官  李立傑
以上為正本係照原本作成。
如不服本判決，應於送達後20日內，向本院提出上訴狀並表明上
訴理由，如於本判決宣示後送達前提起上訴者，應於判決送達後
20日內補提上訴理由書（須附繕本）。如委任律師提起上訴者，
應一併繳納上訴審裁判費。
中　　華　　民　　國　　111 　年　　12　　月　　14　　日
                              書記官  洪加芳
　　　　　　　　　　　　　　　　
本票附表：利息按週年利率百分之6計算                                                                   100年度司票字第4345號      編號 發票日 票面金額 （新臺幣） 到期日 利息起迄日 票據號碼 1 99年8月20日 70,000元 99年10月30日 99年10月30日起至清償日止 WG00000000 2 99年8月20日 70,000元 99年9月30日 99年9月30日起至清償日止 WG00000000 3 99年8月20日 30,000元 99年12月31日 99年12月31日起至清償日止 WG00000000 4 99年8月20日 70,000元 99年8月20日 99年8月20日起至清償日止 WG00000000